臺灣高等法院臺中分院刑事裁定　
110年度毒抗字第486號

抗  告  人  
即  被  告  陳挪亞




上列抗告人即被告因違反毒品危害防制條例案件，不服臺灣臺中
地方法院110年度毒聲字第391號中華民國110年3月15日裁定（聲
請案號：臺灣臺中地方檢察署110年度聲戒字第54號），提起抗
告，本院裁定如下：
    主  文
原裁定撤銷。
檢察官之聲請駁回。
    理  由
一、原裁定意旨略以：抗告人即被告陳挪亞（下稱抗告人）前因
    施用第二級毒品案件，經原審法院以109 年度毒聲字第444 
    號裁定送觀察、勒戒後，認有繼續施用毒品之傾向，有該院
    上開刑事裁定書、本院被告前案紀錄表、法務部○○○○○○○○11
    0 年3月2日中戒所衛字第11010001350 號函所附該所有無繼
    續施用毒品傾向證明書、有無繼續施用毒品傾向評估標準紀
    錄表各1 份附卷可稽，被告既有繼續施用毒品之傾向，本件
    聲請洵為正當，爰依毒品危害防制條例第20條第2 項後段、
    第3 項，裁定抗告人令入戒治處所強制戒治，其期間為6個
    月以上，至無繼續強制戒治之必要為止，但最長不得逾1年
    等語。
二、抗告意旨如附件「抗告狀」、「刑事抗告(補理由)狀」所載
    。
三、經查：
㈠、抗告人因施用第二級案件，經原審法院以109 年度毒聲字第
　　444 號裁定送觀察、勒戒，其於觀察、勒戒期間，原雖經臺
　　中戒治所於110年2月25日評分結果為：①前科紀錄與行為表
　　現部分合計為106分（毒品犯罪相關司法紀錄「有，9筆」計
　　90分、首次毒品犯罪年齡「20歲以下」計10分、其他犯罪相
　　關紀錄「有，2筆」計4分、入所時尿液毒品檢驗「無藥物反
　　應」計0分，上開靜態因子合計為104分；所內行為表現為2
　　分，上開動態因子合計為2分）；②臨床評估部分合計為26
　　分（多種毒品濫用「有」計10分、合法物質濫用「有，菸」
　　計2分、使用年數為「超過一年」計10分，上開靜態因子合
　　計為22分；精神疾病共病（含反社會人格）評定為「無」0
　　分，臨床綜合評估【含病識感、動機、態度、就醫意願】評
　　定為「中度」計4分，上開動態因子合計為4分）；③社會穩
　　定度部分合計為0分。以上總分合計為132分（靜態因子共計
　　126分，動態因子共計6分），經評定為「有繼續施用毒品傾
　　向」等情，有臺中戒治所之「有無繼續施用毒品傾向證明
　　書」及「有無繼續施用毒品傾向評估標準紀錄表」各一件附
　　卷可稽（見109年度毒偵字第2177號偵查卷第121至123
　　頁）。
㈡、惟法務部因應毒品危害防制條例修正及109年11月18日最高
　　法院刑事大法庭109年度台上大字第3826號裁定，洽請衛生
　　福利部協助研修「有無繼續施用毒品傾向評估標準」後，現
　　已修正「有無繼續施用毒品傾向評估標準紀錄表」及「有無
　　繼續施用毒品傾向評估標準說明手冊」，並於110年3月26日
　　實施，將「毒品相關司法紀錄」及「其他犯罪相關紀錄」之
　　計分方式各修正為總分上限10分（修正前無上限，另每筆毒
　　品相關司法紀錄修正為5分），此為有利於抗告人之修正，
　　嗣臺中戒治所依新修正評估標準再次評分結果，被告前科紀
　　錄與行為表現26分，臨床評估26分，社會穩定度0分，總分5
　　2分(靜態因子46分、動態因子6分），是抗告人總分乃由132
　　分降為52分，評定結果為「無繼續施用毒品傾向」此節，有
　　臺中戒治所110年3月26日「有無繼續施用毒品傾向證明書」
　　一件在卷可按（見原審110年度毒聲字第391號卷第31頁），
　　則抗告人既因適用新修正之評估標準結果，已認「無繼續施
　　用毒品之傾向」，自無施以強制戒治之必要，是檢察官依毒
　　品危害防制條例第20條第2項規定，向原審法院聲請裁定令
　　抗告人入戒治處所施以強制戒治，即為無理由，原裁定未及
　　審酌上開評估標準修正結果，而准許檢察官之聲請，於法尚
　　有未合。是抗告人之抗告為有理由，即應由本院撤銷原裁
　　定，且因認無發回原法院之必要，爰逕為駁回檢察官之聲
　　請，以資適法。
據上論斷，依刑事訴訟法第413條，裁定如主文。
中　　華　　民　　國　　110 　 年　　4 　　月　　23 　日
                刑事第一庭　審判長法　官　江 德 千
                                  法　官　高 增 泓
                                  法　官　簡 源 希
以上正本證明與原本無異。
不得再抗告。
                                  書記官  吳 麗 琴
　　　　　　　　　　　　　　　　　
中　　華　　民　　國　　110 　年　　4 　　月　　23　　日